【裁判字號】    95,易,645
【裁判日期】    950505
【裁判案由】    賭博
【裁判全文】
臺灣高雄地方法院刑事判決              95年度易字第645 號
    公  訴  人  臺灣高雄地方法院檢察署檢察官
    被      告  庚○○
                辛○○
                丙○○
                甲○○
                乙○○
                己○○
                戊○○
上列被告等因賭博案件，經檢察官提起公訴（95年度偵字第6058
號），被告經訊問後為有罪之陳述，本院合議庭裁定由受命法官
獨任進行簡式審判程序，並判決如下：
    主  文
庚○○、辛○○、丙○○共同意圖營利，聚眾賭博，各處有期徒
刑月，如易科罰金，均以佰元折算壹日。扣案如附表所示之
物均沒收。
甲○○、乙○○、己○○、戊○○共同意圖營利，聚眾賭博，各
處有期徒刑貳月，如易科罰金，各以佰元折算壹日。扣案如附
表所示之物均沒收。
    事實及理由
一、本件被告庚○○、辛○○、丙○○、甲○○、乙○○、己○○、戊○○所犯係死刑、無期徒刑、最輕本刑為3 年以上有
    期徒刑以外之罪，其於準備程序中就被訴事實為有罪之陳述
    ，經審判長告知簡式審判程序之旨，並聽取公訴人及被告之
    意見後，本院合議庭認宜進行簡式審判程序，依刑事訴訟法
    第273 條之1 第1 項規定，合議裁定由受命法官獨任進行簡
    式審判程序，合先敘明。
二、庚○○以每月新臺幣（下同）5,000 元之代價，向不知情之
    「陳繼詳」承租高雄市鼓山區○○○路495 巷58號，作為公
    眾得出入之賭場（下稱本件賭場），並分別以每日500 至1,
    000 元不等之代價，僱用辛○○、丙○○、乙○○、甲○○
    、己○○、陳崑成等人，與之基於共同意圖營利提供賭博場
    所、意圖營利聚眾賭博之犯意聯絡，自民國95年2 月18日（
    起訴書誤繕為94年2 月17日）22時許起經營「天九骨牌職業
    賭場」賭場，由庚○○主持賭場，另與辛○○及丙○○共同
    基於賭博之犯意聯絡，由辛○○及丙○○負責場內清理桌面
    、洗牌、發牌及抽頭等工作，另由乙○○負責該賭場所有帳
    務紀錄（會計）、甲○○則在上址1 樓負責過濾賭客及把風
    ，若有賭客上門經由甲○○過濾身份後再開門讓賭客進入3
    樓賭場，己○○及陳崑成則負責接送賭客。其賭博方式係以
    「天九牌」為賭具，由賭客4 人持牌，其中1 人為莊家，4
    人各持4 張牌，分前後各2 張牌，以互比點數大小之射倖方
    式與莊家對賭輸贏現金，押注賠率為1 比1 ，賭客所贏得之
    賭金每1 萬元須支付庚○○300 元（抽頭金）。嗣經高雄市
    政府警察局刑警大隊於95年2 月19日0 時20分許，在上揭賭
    場當場查獲賭客曾俊鴻等56人（詳如附件附表，另由臺灣高
    雄地方法院檢察署檢察官偵辦中），並扣得附表所示之物。
    案經高雄市政府警察局局移送臺灣高雄地方法院檢察署檢察
    官偵查起訴。
三、本件證據部分除補充：「被告庚○○、辛○○、丙○○、甲○○、乙○○、己○○、戊○○於本院準備程序及審判程序
    中之陳述」外，餘均引用檢察官起訴書所載（如附件）。上
    開犯罪事實，業據被告庚○○、辛○○、丙○○、甲○○、
    乙○○、己○○、戊○○於警詢、偵查中及本院審理時坦承
    不諱，核與證人即賭客曾俊鴻等56人於警詢中之證述相符，
    ，且有附表所示之物扣案足稽，足見被告庚○○、辛○○、
    丙○○、甲○○、乙○○、己○○、戊○○之自白與犯罪事
    實相符，堪以採信，其等之賭博犯行，洵堪認定，應予依法
    論科。另被告庚○○、辛○○、丙○○、甲○○、乙○○、
    己○○、戊○○於警詢、偵查、本院審理中均稱95年2 月18
    日開始經營本件賭場或於95年2 月18日受僱工作或於第一天
    上班及遭查獲等情（見警卷第9 、13、17、20、23、27、31
    頁，95年度偵字第6058號卷第27、28、29、30、31、32頁，
    本院95年4 月27日準備程序筆錄第2 頁），起訴意旨稱被告
    庚○○等人自94年2 月17日起經營上開賭場，容有誤會，併
    此敘明。
四、查高雄市鼓山區○○○路495 巷58號雖係不知情之「陳繼詳
    」所有  之住宅，業據被告庚○○供明在卷，惟既供不特定
    之多數人出入賭博，自屬公眾得出入之場所。核被告庚○○
    、辛○○、丙○○、甲○○、乙○○、己○○、戊○○等7
    人，就租用場所供不特定人聚眾賭博之行為，均係犯刑法第
    268 條之意圖營利供給賭博場所及意圖營利聚眾賭博罪。按
    刑法上之常業犯，係以犯罪行為為生活之職業，恃之以維生
    。因之常業  犯就其犯意而言，係以同一犯罪行為恃以維生
    之意思，反覆為之，具有同一不變犯意之連續性。就其犯罪
    行為客體內涵觀察，客觀上必須具有相當時間之連續性及可
    確定性，足以為生活之職業。因之對於客觀上以偶發、短暫
    性未具有相當時間延續性及可能性之事件，作為犯罪行為客
    體內涵者，因犯罪行為客體內涵客觀上不具延續性及可確定
    性，既不足以為生活之職業，自不足恃之維生，而不能論以
    常業犯，最高法院93年度台上字第2752號判決意旨參照，被
    告庚○○、辛○○、丙○○，就辛○○、丙○○從事洗牌、
    發牌及抽頭之賭博行為，其等從事賭博行為之犯罪行為不到
    3 小時，該賭博行為客觀上不具延續性及可確定性，不足以
    為生活之職業，無法恃之維生，此部分之犯行應論以犯刑法
    第266 條第1 項之在公眾得出入之場所賭博財物罪，公訴意
    旨認被告庚○○、辛○○、丙○○係犯刑法第267 條之常業
    賭博罪嫌，依前開說明，顯有誤會，惟其基本事實完全相同
    ，僅係法律評價有異，本院自應予審理，並變更法條。被告
    庚○○、辛○○、丙○○、甲○○、乙○○、己○○、戊○○就意圖營利供給賭博場所及意圖營利聚眾賭博罪；被告庚○○、辛○○、丙○○就在公眾得出入之場所賭博財物罪間
    ，均有犯意聯絡及行為分擔，均為共同正犯。被告庚○○、
    辛○○、丙○○、甲○○、乙○○、己○○、戊○○所犯意
    圖營利供給賭博場所及意圖營利聚眾賭博罪2 罪，各次犯行
    係基於一個賭博犯意之決定，達成其同一犯罪之各個舉動，
    應屬法律概念之一行為。被告庚○○、辛○○、丙○○就意
    圖營利供給賭博場所、意圖營利聚眾賭博之犯行與在公眾得
    出入之場所賭博財物犯行，其一行為觸犯上開三罪名，為想
    像競合犯，應依情節較重之意圖營利聚眾賭博罪處斷。被告
    甲○○、乙○○、己○○、戊○○就意圖營利供給賭博場所
    及意圖營利聚眾賭博罪2 罪，係一行為觸犯二罪名，為想像
    競合犯，應依情節較重之意圖營利聚眾賭博罪處斷。爰審酌
    庚○○僱請被告辛○○、丙○○、甲○○、乙○○、己○○
    、戊○○6 人共同提供賭博場所供他人賭博，並由被告辛○○、丙○○從事洗牌、發牌及抽頭之賭博行為，被告庚○○
    賺取抽頭金之行為，足以破壞社會善良風氣，助長社會賭博
    風氣非輕，使人民不思正當工作以僥倖心態獲取財物，影響
    社會經濟，均應受有相當程度之刑事非難，然被告甲○○、
    乙○○、己○○、戊○○僅係受僱於被告庚○○，每日薪資
    500 至1,000 元不等，而本件賭場於95年2 月18日22時使開
    始營業，至95年2 月19日0 時22分許即經警查獲，被告甲○○、乙○○、己○○、戊○○未獲任何所得，情節較輕，而
    被告庚○○身為賭場負責人，因患有重症、為低收入戶，需
    為女籌措學費，此有被告庚○○提出高雄榮民總醫院診斷證
    明書、高雄市苓雅區低收入戶證明書各1 份在本院卷可查，
    被告庚○○犯罪動機固然值得同情，然其以非法方式賺取財
    物，實有可議，至於被告辛○○、丙○○雖另有賭博犯行，
    然係因受僱於被告庚○○，此為工作職務之執行，被告庚○○、辛○○、丙○○所犯情節雖較重，本應從重處罰，惟念
    被告庚○○經營本件賭場期間不長，期間不長，被告庚○○
    獲得不法利益非鉅、被告辛○○、丙○○未有所得，又被告
    庚○○等7 人均坦承犯行，顯有悔意、犯後態度良好，未侵
    害他人等一切情狀，分別量處如主文所示之刑，並均分別諭
    知易科罰金之折算標準，以期自新。
五、扣案如附表編號1 至9 所示之物，係為被告庚○○所有，屬
    於被告庚○○、辛○○、丙○○賭博時，當場賭博器具及賭
    檯上之財物，應依刑法第266 條第2 項之規定，沒收之；附
    表編號10、11所示之物，係為被告庚○○所有，供犯罪所用
    之物，業據被告庚○○供承在卷，應依刑法第38條第1 項第
    2 款沒收之，被告辛○○、丙○○為共同正犯，應併依同條
    款沒收；上開扣案如附表所示之物，既係被告庚○○所有，
    供犯罪所用之物或因犯罪所得之物，因被告蔡甲○○、乙○○、己○○、戊○○為共同正犯，亦應依刑法第38條第1 項
    第2 款、第3 款之規定，沒收之。
六、不另為無罪諭知部分：
（一）公訴意旨認：被告庚○○承租本件賭場，並僱用被告辛○○、丙○○、乙○○、甲○○、己○○、陳崑成等人，與
      之基於共同常業賭博之犯意，自民國95年2 月18日（起訴
      書誤繕為94年2 月17日）22時許起經營「天九骨牌職業賭
      場」賭場，由庚○○主持賭場，另由乙○○負責該賭場所
      有帳務紀錄（會計），由辛○○及丙○○負責場內清理桌
      面、洗牌、發牌及抽頭等工作，甲○○則在上址1 樓負責
      過濾賭客及把風，若有賭客上門經由甲○○過濾身份後再
      開門讓賭客進入3 樓賭場，己○○及陳崑成則負責接送賭
      客。其賭博方式係以「天九牌」為賭具，由賭客4 人持牌
      ，其中1 人為莊家，4 人各持4 張牌，分前後各2 張牌，
      以互比點數大小之射倖方式與莊家對賭輸贏現金，押注賠
      率為1 比1 ，賭客所贏得之賭金每1 萬元須支付庚○○30
      0 元（抽頭金），嗣經高雄市政府警察局刑警大隊於95年
      2 月19日0 時20分許，在上揭賭場當場查獲賭客曾俊鴻等
      56人（詳如附件附表，另由臺灣高雄地方法院檢察署檢察
      官偵辦中），並扣得附表所示之物，因認被告乙○○、甲○○、己○○、陳崑成等人均涉犯刑法第267 條之常業賭
      博罪嫌云云（被告庚○○、辛○○、丙○○所涉賭博犯行
      ，業經本院有罪判決）。
（二）按犯罪事實應依證據認定之，無證據不得認定犯罪事實，
      刑事訴訟法第154 條第2 項定有明文。又認定犯罪事實，
      所憑之證據，雖不以直接證據為限，間接證據亦包括在內
      ，然無論直接或間接證據，其為訴訟上之證明，須於通常
      一般之人均不致於有所懷疑，而得確信其為真實之程度者
      ，始得據之為有罪之認定，倘其證明尚未達到此一程度，
      而有合理性懷疑之存在時，即無從為有罪之認定，根據「
      罪證有疑，利於被告」之證據法則，即不得遽為不利於被
      告之認定（最高法院76年臺上字第4986號判例意旨參照）
      。
（三）本件起訴意旨固認為被告乙○○、甲○○、己○○、陳崑
      成等4 人具有共同常業賭博之犯意聯絡，然被告乙○○負
      責該賭場所有帳務紀錄（會計），被告甲○○則負責過濾
      賭客及把風，被告己○○及陳崑成則負責接送賭客之事實
      ，業據被告乙○○等4 人坦承不諱，而本件賭博方式係以
      「天九牌」為賭具，由賭客4 人持牌，其中1 人為莊家，
      4 人各持4 張牌，分前後各2 張牌，以互比點數大小之射
      倖方式與莊家對賭輸贏現金，押注賠率為1 比1 ，賭客所
      贏得之賭金每1 萬元須支付庚○○300 元抽頭金之事實，
      業據被告庚○○、乙○○於警局中供述明確，則上開被告
      乙○○等4 人既無從事賭博行為，亦無擔任莊家與賭客對
      賭，被告乙○○等4 人所犯顯與刑法第266 條第1 項之賭
      博行為有異，此外，此部分公訴人所舉之證據，尚不足為
      被告乙○○等4 人有共同以賭博為常業之犯意，並恃以為
      生之事實認定，本院就卷內訴訟資料逐一剖析，參互審酌
      仍無從獲致被告乙○○等4 人此部分有罪之心證，依前揭
      最高法院93年度台上字第2752號判決意旨參照，本應為無
      罪之諭知，惟此部分公訴意旨與前揭論罪科刑之意圖營利
      聚眾賭博罪，係基於一個賭博犯意之決定，達成其同一犯
      罪之各個舉動，應屬法律概念之一行為，其一行為觸犯上
      開數罪名，為想像競合犯，屬裁判上之一罪關係，爰不另
      為無罪之諭知。
據上論斷，應依刑事訴訟法第273 條之1 第1 項、第299 條第1
項前段、第310 條之2 、第454 條第2 項，刑法第28條、第268
條、第266 條第1 項、第55條、第41條第1 項前段、第266 條第
2 項、第38條第1 項第2 款、第3 款，罰金罰鍰提高標準條例第
1條 前段、第2 條，判決如主文。
本案經檢察官丁○○到庭執行職務。
中    華    民    國    95    年    5     月     5    日
                  刑事第二庭    法  官  何佩陵
以上正本證明與原本無異。
如不服本判決，應於判決送達後10日內，向本院提出上訴狀。
中    華    民    國    95    年    5     月     5    日
                                書記官  張家瑜
附錄法條
中華民國刑法第268條
意圖營利，供給賭博場所或聚眾賭博者，處 3年以下有期徒刑，
得併科3,000元以下罰金。
中華民國刑法第266條
在公共場所或公眾得出入之場所賭博財物者，處 1,000元以下罰
金。但以供人暫時娛樂之物為賭者，不在此限。
當場賭博之器具與在賭檯或兌換籌碼處之財物，不問屬於犯人與
否，沒收之。
附表：
┌──┬──────────┬──────┐
│編號│    扣案物品名稱    │    數量    │
├──┼──────────┼──────┤
│１  │賭檯上抽頭金        │新台幣（下同│
│    │                    │）2 萬400 元│
├──┼──────────┼──────┤
│２  │賭桌上籌碼          │37萬元      │
├──┼──────────┼──────┤
│３  │籌碼                │44個        │
├──┼──────────┼──────┤
│４  │點鈔機              │1台         │
├──┼──────────┼──────┤
│５  │天九牌              │3付         │
├──┼──────────┼──────┤
│６  │計算機              │3台         │
├──┼──────────┼──────┤
│７  │押注號碼牌          │1批         │
├──┼──────────┼──────┤
│８  │賭場帳單            │1批         │
├──┼──────────┼──────┤
│９  │骰子                │1批         │
├──┼──────────┼──────┤
│１０  │無線電              │2台         │
├──┼──────────┼──────┤
│  │無線電手機          │2具         │
└──┴──────────┴──────┘


司法院資訊處製作；財團法人民間司法改革基金會備份。
